臺灣板橋地方法院民事判決　　　　　　 94年度重訴字第199號
原　　　告　丁○○
訴訟代理人　蔡俊有律師
被　　　告　台北縣政府
法定代理人　甲○○
訴訟代理人　丙○○
　　　　　　乙○○
上列當事人間請求給付履約保證金事件，經本院於民國94年9 月
8日言詞辯論終結，判決如下：
    主  文
被告應出具如附件所示之質權消滅通知書，並簽蓋原質權設定通
知書之印鑑，將得盛營造股份有限公司設定質權予被告之萬通商
業銀行松山分行（即中國信託商業銀行松山分行）第00000
0000000帳號、存單號碼0000000號、面額新台幣
壹仟參佰伍拾陸萬元之定期存單解除質權設定後，將該定存單交
付原告。
訴訟費用由被告負擔。
本判決第一項於原告以新台幣肆佰伍拾萬元供擔保後，得假執行
；但被告如以新台幣壹仟參佰伍拾陸萬元預供擔保，得免為執行。
    事實及理由
一、原告起訴主張：(一)第三人得盛營造股份有限公司（下稱得盛
    公司）因承攬被告台北縣林口鄉下福村廣植土堆置場工程，
    曾提供存在萬通商業銀行（該行嗣與中國信託商業銀行合併
    ，而由中國信託商業銀行概括承受其債權債務關係）松山分
    行銀行第000000000000帳號、存單號碼0000 000號、面額新
    台幣（下同）13,560,000元之定期存單一紙設定質權予被告
    以為履約保證金後交付被告持有。因得盛公司對原告負有50
    ,900,000 元 未清償，得盛公司遂於88年間與原告約定將其
    對被告上開工程之工程保留款、工程保證金及履約保證金等
    債權轉讓原告以抵償債務，並於民國88年5 月29日由得盛公
    司將債權讓與之事實通知被告。(二)嗣上開工程得盛公司已依
    約完工，且保固期限亦已於92年7 月31日屆滿，並經被告確
    認無任何違約及欠款情形，則被告就作為履約保證金之系爭
    定存單之質權應為消滅，其即應出具消滅質權同意書解除系
    爭定存單之質權設定登記，並將系爭定存單交還有受領權之
    原告，爰依法提起本件訴訟等情。並聲明：如主文第1 項
    所示；願供擔保，請准宣告假執行。
二、被告則以：依民法第903 條規定，為質權的物之權利，非經
    質權人同意，出質人不得以法律行為使其消滅或變更，無論
    得盛公司有無系爭定存單債權讓與原告，被告既未同意，則
    原告不得主張讓與效力。又系爭定存單存款債權於90年6 月
    間已為債務人萬通商業銀行松山分行以其對得盛公司之借款
    債權互為抵銷，是原告請求顯無理由等語資為抗辯。其聲明
    為：原告之訴及假執行之聲請均駁回；如受不利判決，
    願供擔保，請准宣告免為假執行。
三、原告主張得盛公司因承攬被告台北縣林口鄉下福村廣植土堆
    置場工程，曾將系爭定存單設定質權予被告以為履約保證金
    後交付被告持有。得盛公司嗣於88年間與原告約定將其對被
    告有關上開工程之工程程保留款、工程保證金及履約保證金
    等債權轉讓原告，並於民國88年5 月29日由得盛公司將債權
    讓與情事通知原告等事實，業據提出債權讓與切結書、得盛
    公司對被告之債權讓與通知、本院90年重訴字167 號判決書
    及系爭定存單質權設定通知書（均影本）等件為證，復為被
    告所不爭執，堪信為真實。惟原告復主張被告就系爭定存單
    之質權既已為消滅，被告即應出具消滅質權同意書解除系爭
    定存單之質權設定登記，並將系爭定存單交還有受領權之原
    告乙節，則為被告所否認，並以前詞置辯。
四、經查：(一)本院觀諸卷附得盛公司之債權讓與切結書所載：「
    ... 另尚有履約保證金新台幣仟參佰伍拾陸萬元未退還（萬
    通銀行松山分行定存單號碼0000000）， 就前開債權，立書
    人同意自即日起將對第三人台北縣政府之全部債權讓與丁○
    ○先生」等文義，堪認得勝公司讓與對被告之「履約保證金
    債權」，應指「有關系爭定存單質權消滅後之受領權」，而
    非「系爭定存單存款債權」，是被告辯稱：依民法第903 條
    之規定，得盛公司就讓與系爭定存單債權之處分行為不生效
    力云云，顯屬無據。(二)得盛公司承攬被告台北縣林口鄉下福
    村廣植土堆置場工程已依約施工完畢，保固期限亦於92年7
    月31日屆滿，且得盛公司並未有違約情事之事實，業據被告
    自承在卷，則被告就系爭定存單質權所擔保之債權應為消滅
    ，負有系爭定單返還有受領權人之義務。而得勝公司就系爭
    定存單質權消滅後之受領權既已讓與原告，並依法通知被告
    ，已為本院認定如前，是原告本於系爭定存單之受領權人地
    位提起本件訴訟，洵屬有據。
五、從而，原告依債權讓與及質權消滅之法律關係，訴請被告出
    具如附件所示之質權消滅通知書，並簽蓋原質權設定通知書
    之印鑑，將系爭定存單解除質權設定後，將該定存單交付原
    告。，為有理由，應予准許。又原告及被告陳明願供擔保請
    准宣告假執行及免為假執行，核無不合，爰分別酌定相當擔
    保金額准許之。
據上論結：本件原告之訴為有理由，依民事訟法第78條、第390
條第2 項、第392 條第2 項判決如主文。
中　　華　　民　　國　　94　　年　　9 　　月　　22　　日
                  民事第二庭    法　官　古秋菊
以上正本係照原本作成
如對本判決上訴，須於判決送達後20日內向本院提出上訴狀
中　　華　　民　　國　　94　　年　　9 　　月　　22　　日
                                書記官　李錦輝
